【裁判字號】    92,上更(一),195
【裁判日期】    920603
【裁判案由】    毒品危害防制條例
【裁判全文】
臺灣高等法院刑事判決                        九十二年度上更(一)字第一九五號
    上  訴  人
    即  被  告  甲○○
    指定辯護人  本院公設辯護人  王永炫
右上訴人因違反毒品危害防制條例案件，不服臺灣桃園地方法院九十年度重訴字第一
０號，中華民國九十年十月二十三日第一審判決（起訴案號：臺灣桃園地方法院檢察
署九十年度偵字第三七七九號）提起上訴，經本院判決後，由最高法院第一次發回更
審，本院判決如左：
    主    文
原判決關於甲○○部分撤銷。
甲○○共同運輸第二級毒品，處有期徒刑捌年。扣案之第二級毒品ＭＤＭＡ淨重肆仟
貳佰伍拾伍公克（純度參陸．伍伍％，純質淨重壹伍伍伍．貳公克）沒收銷燬之。扣
案之餅乾盒貳盒、ＭＤＭＡ之外包裝（重參柒．肆公克）均沒收。
    事    實
一、甲○○、張修名（已判決確定）均明知ＭＤＭＡ（俗稱搖頭丸）為毒品危害防制
    條例第二條第二項第二款所規定之第二級毒品，並屬懲治走私條例「公告管制物
    品項目及其數額」甲類第四款規定公告管制進出口之物品，不得非法運輸，亦不
    得私運進口，乃竟與姓名、年籍不詳綽號「澎哥」之成年男子共同基於自馬來西
    亞私運管制物品ＭＤＭＡ入境台灣之犯意聯絡，先由澎哥以免費提供至馬來西亞
    旅遊及新台幣（下同）十五萬元為報酬，約定由甲○○前往馬來西亞挾帶走私Ｍ
    ＤＭＡ入境，甲○○首肯後，乃於九十年二月二十日晚上八時許撥打電話予其舊
    識張修名，相約於該晚十一時許在國道中山高速公路三重交流道下某處見面，張
    修名按時赴約後，甲○○隨即帶領張修名至台北縣三重市○○路○段一四０號五
    樓「澎哥」之租屋處與「澎哥」見面，「澎哥」乃告知張修名如與甲○○共同挾
    帶ＭＤＭＡ入境可免費提供其至馬來西亞旅遊，並於事成後允予二人各十五萬元
    為報酬，張修名因經濟狀況不佳，當場予以應允。甲○○乃先於同年月二十三日
    出境前往馬來西亞檳城，下榻於ＨＯＴＥＬＥＱＵＡＴＡＲＩＡＬ等候，張修名
    因辦理簽證不及，遲於同年月二十四日始搭機前往馬來西亞檳城（機票由「澎哥
    」購買，並給予張修名二萬元零用金），抵達後由甲○○囑「澎哥」之馬來西亞
    與「澎哥」、「尊尼」等共同基於私運管制進口之第二毒品ＭＤＭＡ來台之犯意
    聯絡，原計畫由甲○○、張修名以餅乾盒內藏ＭＤＭＡ之方式夾帶闖關入境。然
    於翌（二十五）日因甲○○毒癮發作，「尊尼」於請示「澎哥」後因認其已無法
    夾帶ＭＤＭＡ入境，乃決定讓甲○○先行搭機返國，臨行前，「尊尼」乃將內裝
    有淨重四二五五公克（包裝重三七．四公克，純度三六．五五％，純質淨重一五
    五五．二公克）之ＭＤＭＡ藥片之餅乾盒二盒，交由甲○○轉交張修名，囑其搭
    機挾帶返回台灣，嗣順利入境後即在中正國際機場撥打甲○○所使用之0000
    000000號行動電話聯絡，屆時再於電話中另行約定交貨地點，甲○○於交
    待完畢後即先行返國。張修名遂於同年月二十七日晚上九時五十分許搭乘華航Ｃ
    Ｉ六七四號班機自檳城返國，攜帶裝有ＭＤＭＡ之餅乾盒二盒入境桃園中正國際
    機場，而私運管制進口之第二級毒品入境，於通關時當場為中正機場海關人員查
    獲，並扣得內裝有淨重四二五五公克之ＭＤＭＡ藥片之餅乾盒二盒，並通報法務
    部調查局桃園縣調查站（下簡稱桃園調查站）緝毒組幹員，報請檢察官指揮偵辦
    ，張修名當場供出來源上情，並配合警方以機場內電話撥打000000000
    0號行動電話與甲○○聯繫，詢明如何交貨，甲○○聞訊後，即指示張修名搭乘
    計程車南下彰化縣員林鎮○○路合作茶庫前交貨，專案小組人員即帶同張修名連
    夜南下，於翌（二十八）日凌晨三時十分許，在彰化縣員林鎮○○路合作茶庫前
    逮捕前來取貨之甲○○而查獲。
二、案經法務部調查局桃園縣調查站移送桃園地方法院檢察署檢察官偵查起訴。
    理    由
一、訊據上訴人即被告甲○○矢口否認有與澎哥、尊尼及同案被告張修名等人共同走
    私第二級毒品ＭＤＭＡ來台之犯行，辯稱：澎哥要伊前往馬來西亞幫他帶東西，
    伊到馬來西亞後才知道要帶搖頭丸，伊不敢帶，就直接回台灣，張修名晚上一點
    多打電話給伊騙伊說要到伊家裏玩但沒有車錢，要伊幫他出計程車錢，結果伊到
    約定地點就被查獲，且扣案餅乾盒經送鑑定結果並無伊指紋，可見伊未交付該餅
    乾盒予張修名云云。惟查同案共犯張修名如何於九十年二月二十日晚上八時許接
    獲被告甲○○電話後，相約於中山高速公路三重交流道下某處見面，張修名到場
    後隨即由甲○○帶往澎哥租屋處與澎哥會面，當場澎哥及甲○○即告知可免費提
    供其至馬來西亞旅遊，張修名因經濟狀況不佳乃予應允，並與甲○○相約於同年
    月二十三日一同前往馬來西亞檳城，然因簽證不及辦妥，遲於同年月二十四日始
    由澎哥為其購買機票，並給予二萬元零用金搭機前往檳城，張修名抵達後即與甲
    ○○聯絡並由吳某委請澎哥之馬來西亞籍成年助手尊尼前往接機，將其帶往ＨＯ
    ＴＥＬＥＱＵＡＴＡＲＩＡＬ與甲○○會合，嗣甲○○因故於二十五日先行返國
    ，臨行前將餅乾盒二盒交予張修名，囑其搭機攜帶返回台灣後在中正國際機場打
    伊0000000000號行動電話聯絡，迨同年月二十七日晚上九時五十分許
    ，張修名搭乘華航ＣＩ六七四號班機自檳城返國，攜帶該餅乾盒二盒入境桃園中
    正國際機場於通關時，當場為中正機場海關人員查獲餅乾盒內裝有淨重達四二五
    五公克之ＭＤＭＡ藥片，張修名當場即供出來源上情並配合警方以機場內電話撥
    打0000000000號行動電話與甲○○聯繫，詢明如何交貨，甲○○聞訊
    後，即指示張修名搭乘計程車南下彰化縣員林鎮○○路合作茶庫前交貨，專案小
    組人員即帶同張修名連夜南下，於翌（二十八）日凌晨三時十分許，在彰化縣員
    林鎮○○路合作茶庫前逮捕前來取貨之甲○○等情，迭據共犯張修名供承在卷（
    偵查卷第四至七頁、十四、十五頁、二七、二八頁、七一、七二頁，原審卷第十
    三、十四、三三頁，本院前審卷第五六至五八頁、一０四、一六０頁），並有台
    北關稅局扣押貨物、運輸工具收據及搜索筆錄、內政部警政署入出境管理局函送
    張修名、甲○○出入境紀錄表各一份附卷可稽（偵查卷第十九頁、本院前審卷第
    一一二、一一三頁），而扣案之二盒餅乾盒內藏置之藥片經送法務部調查局鑑驗
    結果，確含有第二級毒品ＭＤＭＡ成份，合計淨重四二五五公克，純度三六．五
    五％，純質淨重一五五五．二公克，有法務部調查局九十年三月九日（90）陸（
    一）字第九０一三三０七八號檢驗通知書一紙在卷可據（偵查卷第六十一頁）。
    且據被告甲○○於調查站人員偵訊時供稱：張修名表示他剛帶二盒「餅乾」回國
    ，我當時跟他說「現在抓得很緊，你怎麼有可能順利將東西帶進來」，並向他表
    示如果是真的，那就包計程車將「餅乾」帶下來員林給我，當時張修名表示沒有
    錢可包計程車南下，我即告訴他可代為支付計程車資，並要他趕快把「餅乾」帶
    下來‧‧‧九十年二月二十日晚間我北上至三重市找綽號膨哥者，隔日膨哥要求
    我與張修名（綽號西瓜）在九十年二月二十四日赴馬來西亞檳城帶四盒「餅乾」
    回國（兩人各帶兩盒），事成之後將給我與張修名每人各十五萬元做為報酬，我
    依約於九十年二月二十二日早上六時左右搭機前往馬來西亞檳城取貨，但最後膨
    哥在馬來西亞當地的助手尊尼不讓我帶餅乾進來，故我即空手返回台灣‧‧‧九
    十年二月二十四日早上六時許由膨哥開車載我至中正國際機場購買機票，並兌換
    美金五百元給我當旅費，到達馬來西亞檳城後，由膨哥聯絡他當地助手尊尼以電
    話引導我至富都大飯店住宿，並於九十年二月二十四日在該飯店遇到前述之張修
    名，因為尊尼認為我不適合帶「餅乾」進來，所以他與人在台灣的膨哥聯絡後，
    要求我先行返台‧‧‧該四盒餅乾最後因為我本人沒辦法帶，所以只有交給張修
    名兩盒要他帶回台灣（偵查卷第十、十一頁）；於九十年至月二十三日搭機赴馬
    來西亞檳城，此行目的係應澎哥之邀欲赴馬來西亞檳城夾帶違禁品進來台灣，到
    檳城見到張修名與尊尼後，經他們告知我才曉得是搖頭丸‧‧‧尊尼與張修名於
    星期六一起到富都大飯店找我，並談及膨哥要我與張修名一起夾帶搖頭丸進台灣
    的事，之後因尊尼與張修名認為我不適合夾帶毒品進台灣，所以分別打電話告訴
    膨哥要求不要將貨交給我本人夾帶進來，故我即於九十年二月二十五日搭機返回
    台灣，後來張修名在九十年二月二十八日凌晨打了數通電話給我，第一通張修名
    表示：你叫我帶的「餅乾」我已經帶進來，我因台灣查緝毒品很嚴格，不大相信
    張修名能順利將貨帶進來，故才叫張修名將「餅乾」帶下來彰化員林給我看，之
    後張修名又打了二、三通電話給我，向我表示他身上現錢不夠，無法支付車資，
    我即告訴他我願代為支付車資，最後張修名即與貴站人員一同在彰化縣員林鎮○
    ○路合作茶庫出現，並隨即遭逮捕等語綦詳（偵查卷第六十八頁）。且經本院前
    審向桃園調查站調取偵訊錄影帶勘驗結果，亦核與上開偵訊筆錄所載內容相符，
    有勘驗筆錄及依該錄影帶製作之偵訊內容摘要附卷可稽（本院前審卷第八一至九
    五頁）。而尊尼及澎哥之所以不願被告甲○○攜帶裝有ＭＤＭＡ之餅乾盒入境，
    係因被告甲○○毒癮發作，恐生意外之故，亦經被告甲○○於本院前審調查時供
    明在卷（見本院前審卷第五十九頁）。由上足見被告甲○○與澎哥、尊尼及張修
    名等人確有共謀自馬來西亞私運第二級毒品ＭＤＭＡ來台之犯意聯絡甚明，而其
    雖否認將藏有ＭＤＭＡ之餅乾盒二盒交予張修名囑其夾帶入境後再以00000
    00000號行動電話聯絡與之聯絡交貨事宜，然此節除據同案共犯張修名供認
    在卷外，復由被告甲○○於張修名與其聯繫告知「餅乾」已攜帶入境時，旋即要
    求張某立刻攜帶該二盒「餅乾」搭乘計程車南下彰化縣員林交予伊一節，益證其
    實，且被告於查獲時初辯稱伊因台灣查緝毒品很嚴格，不大相信張修名能順利將
    貨帶進來，故才叫張修名將「餅乾」帶下來彰化員林給伊看；於本院復翻稱係張
    修名晚上一點多打電話給伊騙伊說要到伊家裏玩但沒有車錢，要伊幫他出計程車
    錢云云，然查該私運入境之ＭＤＭＡ為數不少，價格不菲，張修名既受託代運，
    必有安排之人負責接應，苟非指定交貨予被告甲○○，斷無僅因甲○○一時好奇
    即專程攜帶大量ＭＤＭＡ南下之理，又被告甲○○與張修名並無深交，而張修名
    甫自馬來西亞返國，不就近返回其台北住處，反向被告借取計程車資連夜南下彰
    化被告家遊玩，且又不直接搭至被告位在彰化縣大村鄉福興村之住處，反約於彰
    化縣員林鎮○○路之合作茶庫前見面，亦悖謬於常情之至，且由被告前後辯解反
    覆不一，顯係臨訟卸詞，俱無足採。另同案共犯張修名固不否認攜帶裝有ＭＤＭ
    Ａ之餅乾盒自馬來西亞返國之情，惟否認有與甲○○、「澎哥」、「尊尼」等人
    共同私運第二級毒品ＭＤＭＡ入境之犯行，辯稱其並不知餅乾盒內裝有ＭＤＭＡ
    云云，然查張修名抵達檳城後由尊尼接機前往飯店與被告甲○○會合，三人於飯
    店內談及如何夾帶搖頭丸回台灣之事一節，業經被告甲○○供如前述，而張修名
    並自承澎哥除免費提供其前往檳城之機票、旅遊費用外，另交付其二萬元零用金
    有無端免費提供其前往馬來西亞檳城旅遊並給予二萬元零用金花用如此便宜之事
    ，又餅乾盒二盒重量僅四千多公克，體積亦非龐大，被告甲○○何不自行攜帶返
    國，何須勞煩張修名，雖張修名辯稱該二盒餅乾盒係因甲○○之行李過多，無法
    攜帶，故委請其幫忙帶回台灣云云。然據被告甲○○於原審陳稱：伊自馬來西亞
    返國時，僅帶一個旅行袋，裡面裝衣服而已等語（原審卷第十四頁），顯見被告
    甲○○並無張修名所稱因行李過多無法攜帶之情形，足認張修名所稱不知餅乾盒
    內藏有第二級毒品ＭＤＭＡ云云，亦係卸責之詞。再本院前審將扣案餅乾盒及被
    告甲○○及張修名二人之指紋，送請法務部調查局鑑定結果，該二盒餅乾盒上固
    留有清晰可供比對之指紋十枚，惟經核與被告甲○○、張修名之指紋不符，有該
    局九十一年七月十六日調科貳字第０九一００四二六八四０號鑑定通知書乙份可
    按（本院前審卷第一六三頁），然該餅乾盒既係由張修名攜帶入境，理應留有張
    修名之指紋，可見上開鑑定結果並不足資為被告甲○○及張修名二人未涉犯本案
    之証據，且經本院前審向桃園縣調查站查詢扣案之餅乾盒嗣後是否曾經該站改行
    包裝，經該站函覆稱：海關查獲前開不明藥丸后係由海關人員在張修名面前完成
    鉛封‧‧‧復對張修名使用原詢問室詢問時，由緝毒組組長劉伯岳在張員目視下
    取出海關交付已鉛封之不明藥品拆封、磅稱重量，並另行包裝當場交由張修名認
    証簽封，成法定簽封程序（本院前審卷第一八一、一八二頁），顯見該二盒餅乾
    盒為查獲時，已先經海關人員鉛封，嗣後再由桃園縣調查站人員依法拆封磅稱重
    量，再另行包裝，以致在該二盒餅乾盒上先留有之指紋，已經前開先後鉛封另行
    包裝而破壞，致未留有被告二人之指紋甚明，故此無從為被告有利之認定。被告
    前揭所辯，無非卸責之詞，不足採信，本件事証明確，被告甲○○之犯行堪以認
    定。
二、按ＭＤＭＡ係經行政院衛生署公告為第二級毒品防制，有該署八十八年十二月八
    日（八八）台衛字第四四五０一號函及「各級管制藥品之範圍及種類」公告在卷
    可稽（偵查卷第二十三、二十四頁），並屬懲治走私條例「公告管制物品項目及
    其數額」甲類第四款規定公告管制進出口之物品。又被告等行為後，懲治走私條
    例第二條第一項於九十一年六月二十六日修正公布，於同年月二十八日生效，提
    高其罰金刑至新台幣三百萬元以下，茲比較新舊法結果，以修正前之舊法（得併
    科新台幣二十萬元以下罰金）較有利於被告，應依刑法第二條第一項但書規定，
    適用裁判前即行為時之舊懲治走私條例第二條第一項為本件論罪科刑之依據。核
    被告甲○○所為係犯修正前懲治走私條例第二條第一項私運管制物品進口罪及毒
    品危害防制條例第四條第二項之運輸第二級毒品ＭＤＭＡ罪。被告甲○○與張修
    名及姓名、年籍不詳綽號澎哥、尊尼之成年男子間就上開犯行有犯意聯絡與行為
    之分擔，均為共同正犯。被告非法持有毒品之低度行為均應為運輸毒品之高度行
    為所吸收，不另論罪。又其以一行為觸犯私運管制物品罪、運輸第二級毒品二罪
    名，為想像競合犯，應從較重之毒品危害防制條例第四條第二項之運輸第二級毒
    品罪處斷，公訴人認係牽連犯，尚有未洽。另公訴人雖稱被告係犯販毒罪，惟起
    訴事實已載明被告運輸第二級毒品之情事，此部分為已起訴，法院自應審究。至
    公訴意旨另以被告甲○○與綽號澎哥之男子合組毒品走私集團，欲共同自馬來西
    亞走私第二級毒品ＭＤＭＡ回國銷售圖利，因認被告係犯毒品危害防制條例第四
    條第二項之販賣第二級毒品罪。惟按犯罪事實應依證據認定之，無證據不得推定
    其犯罪事實，刑事訴訟法第一百五十四條定有明文。經查本件被告甲○○係應「
    澎哥」之要求並由其免費提供至馬來西亞旅遊及十五萬元為報酬，始答應前往馬
    來西亞挾帶走私ＭＤＭＡ入境，而僅單純擔任運輸毒品之工作，有如前述，並無
    證據足資證明被告與該澎哥之男子有走私毒品入境以販賣牟利之犯意聯絡，而由
    張修名攜帶入境之ＭＤＭＡ亦係由「尊尼」透過被告甲○○所轉交，並非甲○○
    出資或出面購得，是本件並無積極證據足認被告有與「澎哥」共謀私運第二級毒
    品ＭＤＭＡ來台銷售牟利之犯行，公訴人所指被告此部分之犯行尚屬不能證明，
    惟公訴人既認與本件私運管制物品進口罪有牽連犯之裁判上一罪關係，故此部分
    不另為無罪之諭知。
三、原審以被告等所犯罪証明確，依法予以論科，固非無見，惟查被告甲○○、張修
    名除與「澎哥」共犯本罪外，尚與「尊尼」之馬來西亞籍成年男子共犯本案，原
    審漏未認定尊尼亦係本案之共同正犯；又懲治走私條例已於九十一年六月二十六
    日修正公布，原審未及比較新舊法之適用；另就公訴人起訴被告共同販賣第二級
    毒品ＭＤＭＡ部分漏未敘明；及扣案ＭＤＭＡ之外包裝重參柒．肆公克係供包裹
    毒品，防其裸露、潮濕便於攜帶運輸之用，係供運輸毒品所用之物，原審未依毒
    品危害防制條例第十九條第一項規定宣告沒收，均有未洽；再毒品危害防制條例
    第十九條第一項所規定供犯罪所用或因犯罪所得之財物，均沒收之，如全部或一
    部不能沒收時，追徵其價額或以其財產抵償之，其中所謂追徵其價額者，必限於
    所沒收之物為金錢以外之其他財物而無法沒收時，始應追徵其價額，使其繳納與
    原物相當之價額。如所得財物為金錢而無法沒收時，應以其財產抵償之，而不發
    生追徵價額之問題。則扣案供裝置第二級毒品ＭＤＭＡ用之餅乾盒二盒，既屬金
    錢以外之財物，如有全部或一部不能沒收時，應為追徵其價額之諭知為已足，原
    判決主文及理由以追徵其價額或以其財產抵償之併列之，亦有未洽。被告甲○○
    上訴否認犯罪，雖無足取，惟原判決既有上揭可議之處，仍屬無可維持，應由本
    院將原判決關於甲○○部分撤銷改判，爰審酌被告為貪圖私利，私運管制進口之
    第二級毒品ＭＤＭＡ入境，數量龐大，苟流入市面，勢將加速毒品之氾濫，嚴重
    戕害國人健康，危害社會治安，及其犯後飾詞卸責，顯無悔意等一切情狀，量處
    如主文第二項所示之刑。扣案之ＭＤＭＡ淨重四千二百五十五公克，係屬第二級
    毒品，應依毒品危害防制條例第十八條第一項前段之規定宣告沒收銷燬之。另扣
    案之餅乾盒二盒及ＭＤＭＡ外包裝（重參柒．肆公克），係共犯「澎哥」之成年
    裕轉交張修名以利攜帶入境之用，為供運輸毒品犯罪所用之物，均應依同條例第
    十九條第一項規定宣告沒收。上開供犯罪所用之物既扣押在案，無全部或一部不
    能沒收之情形，故不另為追徵其價額之諭知。
據上論斷，應依刑事訴訟法第三百六十九條第一項前段、第三百六十四條、第二百九十
九條第一項前段、毒品危害防制條例第四條第二項、第十八條第一項前段、第十九條第
一項，修正前懲治走私條例第二條第一項，刑法第二條第一項但書、第十一條前段、第
二十八條、第五十五條判決如主文。
本案經檢察官洪泰文到庭執行職務。
中        華        民        國      九十二      年    六    月    三    日
                              臺灣高等法院刑事第十七庭
                                  審判長法  官  陳  正  雄
                                        法  官  許  錦  印
                                        法  官  許  宗  和
右正本證明與原本無異。
如不服本判決，應於收受送達後十日內向本院提出上訴書狀，其未敘述上訴之理由者
並得於提起上訴後十日內向本院補提理由書（均須按他造當事人之人數附繕本）。
                                        書記官  廖  艷  莉
中        華        民        國      九十二      年    六    月    十    日
附錄本案論罪科刑法條全文：
毒品危害防制條例第四條
製造、運輸、販賣第一級毒品者，處死刑或無期徒刑；處無期徒刑者，得
併科新台幣一千萬元以下罰金。
製造、運輸、販賣第二級毒品者，處無期徒刑或七年以上有期徒刑，得併
科新台幣七百萬元以下罰金。
製造、運輸、販賣第三級毒品者，處五年以上有期徒刑，得併科新台幣五
百萬元以下罰金。
製造、運輸、販賣專供製造或施用毒品之器具者，處一年以上七年以下有
期徒刑，得併科新台幣一百萬元以下罰金。
前四項之未遂犯。
修正前懲治走私條例第二條第一項：
私運管制物品進口、出口逾公告數額者，處七年以下有期徒刑，得併科七
千元以下罰金。


司法院資訊處製作；財團法人民間司法改革基金會備份。
